臺灣嘉義地方法院民事判決
                                     110年度重訴字第23號
原      告  賴宗徽    住○○市○○區○○路000巷0弄0號2樓原    
  告  賴宗懋    住○○市○○街000巷0號
上列二人之
訴訟代理人  莊安田律師
被      告  吳明通  
上列當事人間請求給付租金等事件，於民國110年5月3日言詞辯
論終結，本院判決如下：     
    主  文
被告應給付原告賴宗徽新台幣貳佰壹拾壹萬伍仟肆佰捌拾肆元，
及自民國110年3月25日起，至清償日止，按年息百分之五計算之
利息。
被告應將所有置放在於原告賴宗徽所有嘉義市○○段000000地號
土地上之物品、機器、商品或廢棄物全部搬離，並將該土地交還
原告賴宗徽。
被告應自民國110年4月1日起，至將前項嘉義市○○段000000地號
土地返還原告賴宗徽之日止，每月給付原告賴宗徽新台幣肆萬伍
仟伍佰貳拾陸元。
被告應賠償原告賴宗徽新台幣壹佰伍拾萬元，及自民國110年3月
25日起，至清償日止，按年息百分之五計算之利息。
被告應給付原告賴宗懋新台幣壹佰壹拾肆萬玖仟零玖拾陸元，及
自民國110年3月25日起，至清償日止，按年息百分之五計算之利
息。
被告應將所有置放在於原告賴宗懋所有嘉義市○○段00000地號地
上之物品、機器、商品或廢棄物全部搬離，並將土地交還原告賴
宗懋。
被告應自民國110年4月1日起，至將前項嘉義市○○段00000地號
土地返還原告賴宗懋之日止，每月給付原告賴宗懋新台幣肆萬柒
仟捌佰柒拾玖元。
原告其餘之訴駁回。
訴訟費用由被告負擔百分之七十二，其餘由原告負擔。
本判決第一至四項，於原告賴宗徽以新臺幣壹佰貳拾萬陸仟元為
被告預供擔保後，得為假執行。但被告如果於執行標的物拍定、
變賣前，以新臺幣參佰陸拾壹萬伍仟肆佰捌拾肆元為原告賴宗徽
預供擔保，得免為假執行。
本判決第五至七項，於原告賴宗懋以新臺幣參拾捌萬肆仟元為被
告預供擔保後，得為假執行。但被告如果於執行標的物拍定、變
賣前，以新臺幣壹佰壹拾肆萬玖仟零玖拾陸元為原告賴宗懋預供
擔保，得免為假執行。
原告其餘假執行之聲請駁回。
    事  實
甲、原告方面
壹、聲明：
一、被告應給付原告賴宗徽新台幣(下同)貳佰貳拾貳萬元，及自
    起訴狀送達翌日起至清償日止，按年息5%計算之利息。
二、被告應自民國110年4月1日起，至房屋土地返還原告止，每
    月給付原告賴宗徽相當於租金之損害金壹拾貳萬元。
三、被告應賠償原告賴宗徽新台幣參佰萬元（房屋燒毀部分）及
    自本訴狀送達翌日起至清償日止按年息5%計算之利息。　　
四、被告應將原告賴宗徽所有坐落嘉義市○○段000000000地號上
    之物品、機器、商品或廢棄物全部搬離，將土地交還原告。
五、被告應給付原告賴宗懋壹佰肆拾肆萬元，及自起訴狀送達翌
    日起至清償日止，按年息5%計算之利息。
六、被告應自110年4月1日起，每月給付原告賴宗懋陸萬元至被
    告交還土地為止。
七、被告應將原告賴宗懋所有坐落嘉義市○○段000000000地號土
    地上之物品、機器、商品或廢棄物全部搬離，將土地交還原
    告賴宗懋。
八、訴訟費用由被告負擔。
九、本件各項聲明，原告均願分別提供擔保，請准予宣告假執行
    。
貳、陳述：
一、坐落嘉義市○○段000000地號土地，面積2678平方公尺，為原
    告賴宗徽所有；同段320-3地號土地，面積2802平方公尺，
    為原告賴宗懋所有。
二、被告承租原告賴宗徽所有嘉義市○○段000000地號土地及房屋
    ，面積2678平方公尺，租期自108年1月1日起至111年12月31
    日止，計四年。租金每月為壹拾貳萬元，每月於5日前繳納
    ，雙方訂有土地租用契約書可稽。而被告給付租金情形如下
    ：⑴被告於107年12月23日以支票171,856元及現金68,144元
    支付共24萬元給原告作為訂金，其後又將訂金轉為押金，又
    因其怠納租金，故又將24萬轉為租金。108年被告給付租金
    僅80萬元，詳如契約所附租金明細表，故108年租金，尚欠6
    4萬元【12萬元×l2－80萬元＝64萬元】。⑵109年租金為：122
    萬元【12萬元×l2－22萬元＝122萬元】。⑶110年租金為：36萬
    元【12萬元×3＝36萬元（1至3月）】。以上(1)至(3)合計，
    共欠租金為222萬元。
三、被告承租原告賴宗徽所有土地及廠房開設塑膠粒再生工廠，
    原告所有廠房如起訴狀附件4，惟被告於110年2月3日竟因失
    火而將原告所有廠房全部燒毁（起訴狀附件5)。原告當初興
    建時係以鋼骨鐵皮屋，地磚則為環氣樹脂加上消防設備工程
    費每坪為壹萬元，六佰坪廠房興建費為600萬元。今因被告
    過失將廠房不慎燒毁，原告請求依原工程費折價1/2，為300
     萬元之損害賠償。
四、因被告過失燒毁廠房，致無法繼續營業。兩造不得已於110
    年3月4日雙方同意終止契約（起訴狀附件6)。惟被告所有未
    燒毁之物品、機器、公司有效之商品、以及被燒毀之廢棄物
    （起訴狀附件7)，依然堆置在原地，致使原告無法利用或轉
    租該土地，實有訴請被告搬離之必要。
五、另外，原告賴宗懋所有坐落嘉義市○○段00000地號土地，面
    積2802平方公尺，與原告賴宗徽（係兄弟）所有同段335-15
    地號毗鄰。惟被告雖有向賴宗徽承租房地，但並未向原告賴
    宗懋承租土地，但自其承租賴宗徽房、地之後，竟長期將其
    物品堆放在原告賴宗懋所有土地上，係屬無權占有。爰依其
    向賴宗徽承租房地租金之1/2，請求二年内之損害賠償計壹
    佰肆拾肆萬元〔12萬元224(月）＝144萬元〕。原告雖經多次
    口頭催告被告處理其尚留在原告所有土地上之物品、機器、
    成品及廢棄物，惟被告均置之不理。
六、為此，原告爰依民法第676條、第184條規定提起本件訴訟，
　　請鈞院鑑核，賜判如訴之聲明。
參、證據：提出嘉義市○○段000000○00000地號土地登記謄本、嘉
    義市○○段000000地號土地租賃契約書、被告支付原告賴宗徽
    租金明細暨支票影本、廠房及土地現場照片及被告終止契約
    同意書等資料。
乙、被告方面
　　被告於言詞辯論期日未到場，亦未提出準備書狀或證據資料
　　作何答辯聲明或陳述。
    理  由
甲、程序部分
一、本件原告係請求租金、損害賠償及返還不動產，被告戶籍雖
    在雲林縣，惟侵權行為地在嘉義市，不動產所在地亦在嘉義
    市。而且，兩造訂立的土地租用契約第16條約定，若因本案
    而生之訴訟，雙方同意以土地座落之地方法院為第一審管轄
    法院。因此，本院依民事訴訟法第10條、第15條及第24條的
    規定，有管轄權，合先敘明。
二、被告吳明通經本院合法通知，於言詞辯論期日未到場，核無
    民事訴訟法第386條所列各款情形，爰依原告之聲請，由其
    一造辯論而為判決。
乙、實體部分
一、按民法第767條第1項規定：「所有人對於無權占有或侵奪其
    所有物者，得請求返還之。對於妨害其所有權者，得請求除
    去之。有妨害其所有權之虞者，得請求防止之。」次按，以
    無權占有為原因，請求返還土地者，占有人對土地所有權存
    在之事實無爭執，而僅以非無權占有為抗辯者，土地所有權
    人對其土地被無權占有之事實無舉證責任，占有人自應就其
    取得占有係有正當權源之事實證明之。次按，因故意或過失
    ，不法侵害他人之權利者，負損害賠償責任。民法第184條
    第1項定有明文。而無權占有他人之土地，土地所有權人顯
    然受有相當於租金之損害，此為社會之通念。如果無合法權
    源占用他人土地，土地所有人得依不當得利之法律關係，請
    求占用人返還其所受之利益，並得另依據侵權行為之法律關
    係，請求自無權占用之日起至返還土地之日止，給付相當於
    租金之損害賠償金額。
二、經查，本件原告主張上揭事實，業經原告提出嘉義市○○段00
    0000○00000地號土地登記謄本、嘉義市○○段000000地號土地
    租賃契約書、被告支付原告賴宗徽租金的明細暨支票影本、
    土地與廠房的現場照片及被告終止契約同意書等資料為證。
    又查，被告經本院於110年3月24日合法送達通知，於110年5
    月3日言詞辯論時未到場，且亦未提出任何書狀答辯或爭執
    ，依據民事訴訟法第280條第1、3項的規定，應視同自認。
    因此，本件堪認原告之主張，係屬真實。
三、次查，被告積欠原告賴宗徽108年的租金，為64萬元；109年
    租金，也還尚欠原告賴宗徽122萬元。另外，就110年租金，
    被告尚欠原告賴宗徽之金額，則為255,484元【註：應計算
    至110年3月4日終止契約之日止；計算式：｛12萬元×2個月＋
    （12萬元×4/31）＝255,484元｝（租期自1月1日至3月4日止）
    】。因此，被告自108年1月1日起，至110年3月4日止，尚積
    欠原告賴宗徽租金之金額，合計共2,115,484元。
四、再查，土地法第97條第1項規定：「城市地方房屋之租金，
    以不超過土地及其建築物申報總價年息百分之十為限」；所
    謂土地之總價額，係指法定地價而言，土地所有權人依土地
    法所申報之地價為法定地價，土地法施行法第25條、土地法
    第148條分別定有明文。本件坐落嘉義市○○段000000地號土
    地，面積2678平方公尺，為原告賴宗徽所有，於107年1月申
    報地價為4,080元/平方公尺。另外，同段320-3地號土地，
    面積2802平方公尺，為原告賴宗懋所有，於107年1月申報地
    價為4,101元/平方公尺。又按，基地租金之數額，除以基地
    申報地價為基礎外，尚須斟酌基地之位置、工商業繁榮之程
    度、經濟價值等項，並與鄰地租金相比較，以為決定，並非
    必達申報總地價的年息10％最高額。本院審酌本件原告賴宗
    徽、賴宗懋二人所有上述土地，雖然位處嘉義市區，但原告
    賴宗徽是作為工廠使用，另原告賴宗懋的土地則係屬於空地
    ，經濟價值不高，因此，本院認為本件應該以土地申報地價
    總價額年息5%計算，較屬適當。依此計算，原告賴宗徽得請
    求被告給付相當於租金之損害賠償，為每個月45,526元
　　【計算式：4,080元×2678㎡×5%÷12個月＝45,526元】。另外，
    原告賴宗懋得請求被告給付相當於租金之損害賠償，則為每
    個月47,879元【計算式：4,101元×2802㎡×5%÷12個月＝47,879
    元；元以下四捨五入】。而原告賴宗懋請求被告給付二年内
    相當於租金之損害賠償，金額合計總共1,149,096元【計算
    式：47,879元×24個月＝1,149,096元】。
五、復按，因故意或過失，不法侵害他人之權利者，負損害賠償
    責任；不法毀損他人之物者，被害人得請求賠償其物因毀損
    所減少之價額；負損害賠償責任者，除法律另有規定或契約
    另有訂定外，應回復他方損害發生前之原狀；債權人得請求
    支付回復原狀所必要之費用，以代回復原狀；不能回復原狀
    或回復顯有重大困難者，應以金錢賠償其損害。民法第184 
    條第1項前段、第196 條、第213 條第1項、第3項、第215 
    條分別定有明文。又物被毀損時，被害人除得依民法第196 
    條請求賠償外，固不排除民法第213條至第215條之適用。惟
    修復費用以必要者為限，如係以新品換舊品，應予折舊。另
    按，當事人已證明受有損害而不能證明損害之數額時，法院
    應斟酌損害之原因及其他一切情事，作自由心證定其數額，
    不得以其數額未能證明，即駁回其請求。最高法院著有21年
    上字第972號民事判例及83年度台上字第924號、81年度台上
    字第2905號民事裁判可參。又查89年2月9日修正民事訴訟法
    第222條第2項增訂：「當事人已證明受有損害而不能證明其
    數額或證明顯有重大困難者，法院應審酌一切情況，依所得
    心證定其數額。」該增訂含有證明責任規範存在價值，損害
    額證明極度困難時，法院基於全辯論意旨及調查證據結果，
    仍不能獲得損害賠償額確信時，應審酌一切情況，依所得的
    心證定其數額，俾使權利容易實現，減輕損害額證明之舉證
    責任。而查，本件原告賴宗徽主張被告因失火將廠房燒毁，
    而被告並未到庭爭執，亦未提出書狀答辯，視同自認，因此
    ，本件堪認原告賴宗徽確實受有損害。惟查，原告賴宗徽並
    未提出能夠證明廠房因燒毁而損失金額之文件資料，囿於現
    實無法確定損失的金額，本院綜合卷內資料，審酌該廠房
　　並非係屬新建的廠房。而原告賴宗徽陳稱伊當初興建時每坪
    為1萬元，六佰坪廠房興建費為600萬元。然因原告並未提出
    當初建廠時的材料費用及工資費用之明細資料，故建廠工資
    的部分，本院僅就一般的行情，以較為粗略的評估，以一坪
    工資大約二千元作為計算，建造六佰坪鐵皮屋的工資成本，
    大約為120萬元左右；其餘480萬元部分，則屬於材料費用。
    又關於材料折舊之計算方式，參考所得稅法施行細則第48條
    對於固定資產之折舊方法，計有平均法、定率遞減法、年數
    合計法、生產數量法、工作時間法等方式。其中採平均法者
    ，以固定資產成本減除殘值後之餘額，按固定資產耐用年數
    表所規定之耐用年數平均分攤，計算每期折舊額。另參考財
    政部89.04.24台財稅第0000000000號函，殘值的計算方式為
    ：殘值＝取得成本(耐用年數＋1 )。又查固定資產耐用年數
    表，無披覆處理的金屬鐵皮屋，耐用年數大約為15年。
　　本件因原告未證明建廠之時間點，而且，該廠房非屬新建的
    廠房，已經使用了相當長的期間，故該廠房於110年2月3日
    失火燒毁時，應認為已經使用了15年以上。因此，廠房材料
    部分於110年2月3日的殘值，應為300,000元【計算式：480
    萬元(15＋1)＝300,000元】；另外，廠房加計建造六佰坪鐵
    皮屋的工資成本大約120萬元，則本件原告賴宗徽依民法第1
    84條侵權行為損害賠償的規定，得請求被告賠償其廠房被燒
    毀之損失金額，即材料折舊後之金額及建造工資，合計
　　總共為1,500,000元。另查，原告賴宗徽是主張被告因失火
    而將原告所有廠房「全部燒毁」，故原告賴宗徽請求被告以
    金錢賠償之外，另在於訴之聲明第二項中並記載「房屋」之
    文字，而請求被告將土地上的「房屋」返還，就此「房屋」
    已燒毁的部分，即為無理由，附此敘明。
六、綜據上述，本件原告依民法第767條第1項及第184條規定，
    請求被告給付積欠原告賴宗徽之租金2,115,484元；並請求
    被告將所有置放在原告賴宗徽所有嘉義市○○段000000地號土
    地上之物品、機器、商品或廢棄物，全部搬離，將該土地交
    還原告賴宗徽；並自110年4月1日起，至將車店段335-15地
    號土地返還原告賴宗徽之日止，每月給付賴宗徽45,526元；
    及賠償賴宗徽之因廠房被燒毀之損失1,500,000元，及自起
    訴狀送達翌日即110年3月25日起，至清償日止，按年息百分
    之五計算之利息，乃於法有據，屬有理由，應予准許。
　　另外，被告雖有向賴宗徽承租房地，但未向原告賴宗懋承租
    土地，然被告自其承租賴宗徽房、地之後，長期將物品堆放
    在原告賴宗懋所有土地上，係屬無權占有。因此，被告並應
    給付原告賴宗懋二年相當於租金之損害賠償，金額合計總共
    1,149,096 元；及將所有放在原告賴宗懋所有嘉義市○○段
　　00000地號地上之物品、機器、商品或廢棄物，全部搬離，
    將土地交還原告賴宗懋；並自110年4月1日起，至將嘉義市○
    ○段00000地號土地返還原告賴宗懋之日止，每個月給付原告
    賴宗懋47,879元，及自起訴狀送達翌日即110年3月25日起，
    至清償日止，按年息百分之五計算之利息。原告逾上述範圍
    之請求，則屬無理由，不應准許，應予駁回之；原告逾上述
    範圍所為假執行之聲請，亦已失所附麗，應併予駁回。
七、本件原告勝訴部分，原告陳明願供擔保，聲請宣告假執行，
    經核無不合，爰酌定如主文所示之相當擔保金額，併予宣告
    之；同時並依職權宣告如被告為原告預供擔保後，亦得免為
    假執行。
丙、據上論斷，本件原告之訴為一部有理由、一部無理由，依民
    事訴訟法第385條第1項前段、第79條、第390條第2項、第39
    2條第2項，判決如主文。
中　　華　　民　　國　　110 　年　　5 　　月　　17　　日
                  民事第二庭法　官　呂仲玉   
以上正本係照原本作成。
如對本判決上訴，須於判決送達後於20日內向本院提出上訴狀。
如委任律師提起上訴者，應一併繳納上訴審裁判費。
中　　華　　民　　國　　110 　年　　5 　　月　　17　　日
                            書記官　朱鴻明